【裁判字號】    89,易,132
【裁判日期】    890629
【裁判案由】    詐欺
【裁判全文】
臺灣屏東地方法院刑事判決                          八十九年度易字第一三二號
    公  訴  人  臺灣屏東地方法院檢察署檢察官
    被      告  乙○○
右列被告因詐欺案件，經檢察官提起公訴（八十八年度偵字第七八五九號），本院判
決如左：
    主  文
乙○○無罪。
    理  由
一、公訴意旨略以：乙○○與甲○○為朋友關係，乙○○除於民國八十四年間向甲○
    ○借款新台幣（下同）四十萬元尚未償還外，復意圖為自己不法之所有，明知自
    己已陷於無償債能力之狀態，竟於八十七年十月間，佯以欲做雕魚小丸子之生意
    為由，向甲○○借款十萬元，並約定利息為一分，分五期償還，即自八十七年十
    一月五日起，按月清償二萬元之本息，至於先前所借四十萬元部分，則分二十期
    ，按月清償，使甲○○陷於錯誤，而再借予乙○○十萬元，詎乙○○事後並未從
    事雕魚小丸子之生意，亦未將該所借得之十萬元歸還甲○○，經甲○○多次催討
    均無著，甚至不知去向，至此，甲○○始知受騙。因認被告涉有刑法第三百三十
    九條第一項之詐欺取財罪之罪嫌。
二、本件公訴人認被告涉有右揭犯嫌，無非係以告訴人甲○○之指訴、被告自陳借貸
    時已陷入無資力之狀態及被告北上工作時未將通訊處所告知告訴人等情為其主要
    論據。訊據被告乙○○固不否認有向告訴人債款十萬元未還之事實，惟堅決否認
    其有詐欺取財之犯行，辯稱：伊係因加盟金不足，故未做雕魚小丸子生意；而又
    因家裡遭人倒會，以借款償債，故未能還錢等語。
三、按犯罪事實應依證據認定之，無證據不得推定其犯罪事實。又不能證明被告犯罪
    者，應諭知無罪之判決。刑事訴訟法第一百五十四條、第三百零一條第一項分別
    定有明文。又按刑法第三百三十九條第一項詐欺罪之成立，以意圖為自己或第三
    人不法之所有，以詐術使人陷於錯誤，而將本人或第三人之物交付為要件。惟所
    謂以詐術使人交付，必須被詐欺人因其詐術而陷於錯誤，若其所用之方法，不能
    認為詐術，亦不致使人陷於錯誤，即不構成該罪，最高法院對此著有四十六年台
    上字第二六○號判例可資參照。
四、經查：本件被告於八十七年十月間，曾以欲做雕魚小丸子生意為由向告訴人借款
    十萬元卻未依約償還等情，固據告訴人指述明確。惟彼時被告尚欠告訴人另一借
    款四十萬元長達三年未還乙事，亦據告訴人陳述甚詳。是告訴人於第二次借款十
    萬元予告訴人時，即已知曉被告已陷入無資力之狀態。此由告訴人於告訴狀陳稱
    ：被告至八十七年十月間出面揚言，該四十萬元不能歸還，乃係因無法找到工作
    之故等語，即益復明瞭。是被告之所以再次借款告訴人十萬元，應係希望藉貸款
    被告從事雕魚小丸子生意得利，以使前債獲得清償，而非因誤信被告尚有資力之
    緣故。是告訴人對被告之不良債信既已明瞭，復又貸款予被告，自應已對其投資
    之風險有所評估，而難認該十萬元係因被告施用詐術而使告訴人陷於錯誤所交付
    。蓋貸款與他人時，該他人是否果將資金用於所告知之用途？資金之運用能否得
    利？及所得利潤是否足以清償貸款？均應在貸款人貸款之際所得預測風險之範圍
    內，故不能認為他人欲創業告貸，即遽認為係施用詐術；而貸款人復得以預測之
    風險，要求借貸人提出各種擔保，以保障其債權之實現，故亦不能認為因創業告
    貸即可致人陷於錯誤而交付金錢。本件告訴人對被告不良之債信已明知在先，復
    未調查評估被告從事雕魚小丸子生意之風險，並要求被告提出擔保，即貿然貸款
    十萬元予被告，其對於該十萬元借款之不獲清償，當非不可預見，及至借款不獲
    清償時，方利用刑事偵審程序做為其索討債款之工具，核其情節，實尚與詐欺罪
    之構成要件有間。依上所述，公訴人所舉之證據，尚不足以證明被告犯罪，此外
    本院復查無其他證據證明被告確有公訴人所指之詐欺犯行，揆諸首揭說明，既無
    積極證據足認被告有詐欺犯行，不能證明被告犯罪，依法應諭知無罪之判決。據
    上論斷，應依刑事訴訟法第三百零一條第一項，判決如主文。
本案經檢察官廖椿堅到庭執行職務。
中      華      民      國      八十九      年    六    月    二十九    日
                                      臺灣屏東地方法院刑事第二庭
                                          審判長法  官  潘  正  屏
                                                法  官  莊  鎮  遠
                                                法  官  王  以  齊
右正本證明與原本無異。
對於本判決如有不服應於收受送達後十日內向本院提出上訴書狀上訴於台灣高等法院
高雄分院並按他造當事人之人數附具繕本。
                                                書記官  林  天  化
中      華      民      國      八十九      年     六    月   二十九    日


司法院資訊處製作；財團法人民間司法改革基金會備份。
